【裁判字號】    89,交訴,228
【裁判日期】    900406
【裁判案由】    業務過失致死
【裁判全文】
臺灣高雄地方法院刑事判決                        八十九年度交訴字第二二八號
    公  訴  人  臺灣高雄地方法院檢察署檢察官
    被      告  丁○○
右列被告因過失致死案件，經檢察官提起公訴（八十八年度偵字第一八二二七號），
本院判決如左：
    主  文
丁○○無罪。
    理  由
一、公訴意旨略以：被告丁○○係職業聯結車司機，為從事駕駛業務之人，於八十八
    年七月十四日凌晨一時三十分許，駕駛車牌ＫＹ─一六八號連結車，沿國道中山
    高速公路由北往南方向行駛，途經高速公路南下車道三百七十二公里七百五十公
    尺處時，本應注意汽車行駛時，駕駛人應隨時注意車前狀況，並隨時採取必要之
    安全措施，及行駛高速公路，應保持兩車間之安全距離，而依當時情形，又無不
    能注意之情事，竟疏於注意及此，而貿然高速行駛，適有被害人汪清輝騎乘車牌
    ＹＷＪ─七四七號輕型機車逆向行駛於南下內側車道，而與案外人丙○○（業經
    臺灣高等法院高雄分院檢察署檢察官以八十九年度議字第一五五一號為不起訴處
    分確定）駕駛之車牌Ｊ四─五八六○號自用小客車於內側車道發生碰撞後，人、
    車彈落在中間車道，丁○○見狀緊急煞車仍閃避不及而輾過汪清輝，致使汪清輝
    受有顱內出血之傷害，雖送醫急救，仍於同日上午五時四十分許不治死亡，因認
    被告丁○○涉有刑法第二百七十六第二項之業務過失致人於死罪嫌云云。
二、按犯罪事實，應依證據認定之，無證據不得推定其犯罪事實，又不能證明被告犯
    罪者，應諭知無罪之判決，刑事訴訟法第一百五十四條、第三百零一條第一項分
    別定有明文。又事實之認定，應憑證據，如未能發現證據，或證據不足以證明，
    自不能以推測或擬制之方法，為裁判基礎。又所謂證據，係指超越一切合理之可
    疑，足以認定被告確有犯罪行為之積極證據而言。茍依現存之積極證據，就起訴
    意旨所指被告犯罪之待證事實，尚非不得為其他較有利被告之推斷，本諸罪疑為
    輕之法則，自難謂該事證已適合於被告犯罪事實之認定。再告訴人之指訴係使被
    告受刑事追訴為目的，其所述被害情形，如無瑕疵可指，而就其他方面調查又與
    事實相符，其供述固可採據為判決之基礎，惟其陳述倘尚有瑕疵，則在未究明前
    ，即難遽採為論罪科行之根據（最高法院六十一年台上字第三○九九號判例意旨
    參照）。
三、本件公訴人認被告丁○○涉犯過失致死罪嫌，無非以告訴人之指訴，並有道路交
    通事故調查報告表、車損照片在卷可憑，而被害人汪清輝因本件車禍致顱內出血
    送醫不治死亡之事實，業經檢察官督同法醫師相驗屬實，製有勘驗筆錄、相驗屍
    體證明書及驗斷書各一紙在卷為憑。且按車輛駕駛人注意車前狀況，並隨時採取
    必要之安全措施，以避免危險之發生；及行駛高速公路，應保持兩車間之安全距
    離，道路交通安全規則第九十四條第三項、高速公路交通管制規則第六條第一項
    分別定有明文，被告行經上開路段竟疏未注意車前狀況，而貿然快速前行致煞車
    不及而撞及被害人，被告顯已違反上揭交通規則，再台灣省車輛行車事故覆議鑑
    定委員會覆議結果亦認被告之駕車行為失當等情，為其主要論據。惟訊據被告堅
    決否認有何過失致死犯行，辯稱：當時我駕駛連結車開在中線車道，內線及外線
    車道均有轎車，我與前面內線車道之轎車約有三、四十公尺之距離，與外線車道
    轎車有一、二十公尺之距離，當我看到內線車道之轎車有火花往中、外線車道過
    來時，就踩剎車並變換至外線車道以閃避火花，行駛到外線車道之轎車後面時，
    彈出來的火花就落在中線與外線車道間，待我看清楚時發現一輛機車在前面，被
    害人在我車子中間底下，但車輪沒有壓到被害人，否則被害人會被三十幾噸之連
    結車壓碎等語。
四、經查：
  (一)證人丙○○就本件通交事故發生經過於警訊時陳稱：我駕駛車牌Ｊ四─五八六○
    號自小客車，從行駛高雄市○○路出發回草衙，以時速四十至五十公里之速度行
    駛在國道一號公路南下內線車道，當時該處無路燈，行經三百七十二公里七百五
    十公尺處時，看到內線車道有東西，便立即踩煞車往內側閃避，才發現一部機車
    逆向行駛在內線車道且未開車燈直駛而來，撞到我汽車右前車頭，我立即將車子
    駛往外線車道並馬上下車救護該騎士，我汽車的右前車頭車燈損壞、右前擋風玻
    璃破裂及右後視鏡損壞，後來在車牌ＫＹ─一六八號曳引車後板台車輪中間找到
    機車騎士等語（見相驗卷第七、八頁）；於八十八年七月十四日公訴人勘驗屍體
    時供稱：當時我行駛在內線車道，因無路燈很暗，等發現不明物體時我已煞車不
    及，對方的車速很快，我停在路邊卻找不到人，後面貨櫃車亦停下來等語（見相
    驗卷第二十四正面）；於本院九十年二月十三日調查中具結證稱：當時我從中正
    交流道往漁港路方向行駛在高速公路之內線車道，因該路段沒有路，機車沒有
    開車，直到機車開的很近時才發現是一台機車，機車是與我的車子正面撞擊，
    機車看到我的車子時有往外車道閃，我是右前車受損，撞到後我車子往外側車
    道停下來，我看到機車騎士在貨車後半部車底下，我不知道被害人有無被貨車車
    輪輾壓過，但身體部分均未被輪胎壓住，被害人被我撞擊時，人彈到我汽車擋風
    玻璃處並留有血跡等語（參本院九十年二月十三日訊問筆錄）；及證人乙○○（
    業經臺灣高等法院高雄分院檢察署檢察官以八十九年度議字第一五五一號為不起
    訴處分確定在案）就本件交通事故發生經過於警訊時陳稱：我從鹽埕出發上五甲
    交流道欲返回小港，以五十至六十公里時速行駛在南下外側車道，當我感覺有壓
    到東西時，便立即踩煞車停於外側車道時，我汽車之後車尾部即被一部ＫＹ─一
    六八號曳引車撞上，致使我車子往前，右前輪再擦撞ＹＷＪ─七四七號輕機車，
    當我行駛在外側車道時沒有看到機車及人，是被曳引車撞上往前擦撞到東西，才
    知道有機車在車道上，前方一部Ｊ四─五八六○號自小客車下車來問我是否有看
  到人時，才在曳引車後板台車輪中間發現機車騎士等語（參相驗卷第九頁反面、
    第十頁正面）；於八十八年七月十四日公訴人勘驗屍體供稱：凌晨發生事故時是
    開在外線車道，我知道有東西而煞車，扥板車也要閃才來撞我等語（參相驗卷第
    二十四頁）；於本院八十九年十二月二十八日調查庭中具結證稱：當時我開在外
    側車道，後來我感覺壓到東西，我就在原車道停下來，剛要下車查看時，後面聯
    結車就撞上來，當時機車就在我車子左前方，聯結車是撞在我車子後面，而丙○○車子的擋風玻璃凹陷處有毛髮及血漿等語（見本院八十九年十二月二十八日訊
    問筆錄）；核與被告丁○○於偵訊及本院審理中供稱：當時以時速約六、七十公
    里的速度行駛在中線車道，第一台車離我五、六十公尺，她撞到東西時，我看見
    火花及一個東西噴出來，我煞車而撞到開在外線的自小客車，機車騎士是在我車
    車輪底下中間，我的車子沒有壓到被害人等語等語，大致相符；且車禍發生後被
    告丁○○之曳引車係停在南下外側車道最北方，證人乙○○之自小客車係停被告
    丁○○之前方，被害人機車係倒在乙○○自小客車左前方之中、外線車道方向線
    處，證人丙○○之自小客車停在乙○○自小客車前方之路肩處，亦即汽、機車倒
    地時之順序，由北往南（亦為三部汽車行進之方向）依序為被告丁○○之曳引車
    （即Ｃ車）、證人乙○○之自小客車（即Ｄ車）、被害人汪清輝之機車（即Ａ車
    ）、證人丙○○之自小客車（即Ｂ車），此有警製道路交通事故調查報告表、肇
    事現場照片附在相驗卷可稽（見相驗卷第四頁正面、第十七頁正面現場照片），
    顯見被害人汪清輝當時確逆向行駛在國道公路南下內側車道，先與證人丙○○之
    自小客車發生擦撞後，人、車往中、外線車道彈落，證人乙○○及被告丁○○始
    分別駕駛自小客車及曳引車沿外線車道行駛而至，而後在被告丁○○之曳引車後
    板台車輪下發現被害人，灼然至明。
  (二)雖告訴人指稱被害人頭部右前額頭皮掉落，右大腿及右手有遭被告曳引車壓過痕
    跡，且其在車禍現場招魂時，有路人告知被害人是和被告同向行駛遭被告撞及云
    云。惟本件車禍始因於被害人逆向騎乘機車行駛在高速高路南下內側車道，與證
    人林慧棉駕駛自小客車右前車頭保險桿撞及後，被害人遭撞彈起撞及證人丙○○
    自小客車右前擋風玻璃後，人與機車方彈落到中、外線車道地上，此有丙○○自
    小客車車損照片（見相驗卷第十六頁、第十七頁）及載有被害人受有左前額挫裂
    傷五Ｘ五公分併骨折、左顴骨部擦挫傷、左胸外側擦挫傷十Ｘ三公分、右胸擦挫
    傷二十Ｘ一公分、右大腿骨折、右小腿骨折、右足部內側挫傷、右肘關節骨折、
    挫裂傷十五Ｘ五公分、左前臂後部擦挫傷，因頭部外傷、腦挫傷而死亡於鄭乃榮
    醫院之高雄地方法院檢察署驗斷書存卷可憑，並有證人、丙○○、乙○○陳明丙○○自小客車擋風玻璃凹列處上留有毛髮血跡在卷可佐，顯見被害人所受之頭部
    外傷、腦挫傷為致死原因，且該傷害係因撞及證人丙○○自小客車擋風玻璃所致
    ，而非被告所造成無訛。再參以證人乙○○於被害人機車與證人丙○○自小客車
    發生碰撞前係行駛在南下外側車道，被告係行駛在中側車道，於看見火花後而往
    外側車道閃煞而撞及證人乙○○自小客車後方（見前述(一)），被害人陳躺在外線
    車道被告之曳引車後板台車輪中間，及證人乙○○於本院調查中證稱感覺撞到東
    西才停下來等語觀之，則被害人胸部及四肢所受傷害，究係從證人丙○○之自小
    客車上彈落到地上時所做造成，抑或是遭證人乙○○之自小客車撞及所致，並非
    無疑。且告訴人亦無法提出路人之年籍資料以供本院查證，是告訴人指陳被害人
    係遭被告輾壓云云，尚無證據證明，難以採信。
  (三)況最先趕至現場之救難協會人員即證人甲○○於本院調查中具結證稱：我是高雄
    市救難協會人員，在警察到達之前與民間救護車同時到達車禍現場，當時被害人
    橫躺在貨車（即曳引車）後輪軸下方即左右二車輪之間，頭在右側輪子方向，腳
    在左側輪子方向，被害人還在抽動，未被輪胎壓住，我們將被害人送到鄭乃榮醫
    院，警察到了醫院，我們找到被害人證件才由我去接被害人太太到醫院等語（見
    九十年二月十三日訊問筆錄）；及證人即到場處理員警戊○○於本院調查中具結
    證稱：我到現場時被害人已送醫無法得知他仰躺或側躺及俯躺，是救難協會人員
    把被害人位置劃下來，我檢視被告車子輪胎並無壓過被害人的痕跡，散落物是被
    害人的拖鞋、機車碎片及丙○○車子的碎片，撞擊點在內側車道，但撞擊後二輛
    車均外偏，丙○○車損位置是在右前方大燈處及前面擋風玻璃破損，機車已全毀
    ，現場沒有看到安全帽，被害人是躺在外側車道即聯結車二車輪中間，整部聯結
    車均無撞擊痕等語（見八十九年十二月二十八日訊問筆錄），核與證人乙○○、
    丙○○於警訊中證稱被害人是在被告曳引車後板台輪子間發現等語，及被告前開
    辯稱，大致相符，並有道路交通事故調查報告表及被告之曳引車照片在卷可稽（
    見相驗卷第十八至二十頁），足證被告駕駛之曳引車並未撞擊或輾過被害人，彰
    彰甚明。是公訴人認被害人係遭被告駕駛之曳引車輾壓致死，顯係有誤。
  (四)台灣省高屏澎區車輛行車事故鑑定委員會鑑定結果亦認為，「汪清輝駕駛輕機車
    違規行駛高速公路為肇事原因。丁○○、乙○○、丙○○無肇事因素」，此有該
    委員會於八十八年十月八日以高屏澎鑑字第一四四○號函覆之鑑定意見書在卷可
    憑。雖台灣省車輛行車事故見覆議鑑定委員會覆議結果認為：「第一階段汪清輝
    、丙○○部分：汪清輝夜晚駕駛輕機車，違規行駛禁行機車之高速公路，為肇事
    原因；林棉惠無肇事因素。第二階段丁○○、乙○○、汪清輝部分：丁○○夜晚
    駕駛營業大貨車，預見狀況且未保持行車安全距離追撞林車，為肇事原因；乙○○、汪清輝無肇事因素。」，亦即該覆議意見認為被告丁○○撞及證人乙○○之
    自小客車，亦為肇事原因，此有該會於八十九年三月九日以府覆議字第八八一九
    ○四號函覆之覆議意見書在卷可憑，惟查該覆議鑑定委員會雖認為被告丁○○追
    及乙○○之「自小客車」為肇事原因，然並未指陳被告丁○○有撞及被害人汪清
    輝之行為，而被害人汪清輝既已於遭證人丙○○自小客車撞及後人車彈倒在中、
    外線車道，且係陳躺在被告丁○○所駕駛之曳引車車輪中間，並未遭被告丁○○
    之曳引車輾壓，則被告丁○○雖追撞證人乙○○之自小客車，亦不得以此謂被告
    丁○○就被害人汪清輝因本件車禍死亡，有何業務過失致死犯行。
四、綜上所述，並無其他佐證足以證明公訴人之指述與事實相符，揆諸前開法條及判
    例意旨，實難遽為不利被告之認定，此外，復查無其他積極確切之證據足資證明
    被告有何過失致死之犯行，既不能證明被告犯罪，依前揭說明，自應依法為被告
    無罪判決之諭知。
據上論結，應依刑事訴訟法第三百零一條第一項，判決如主文。
中      華      民      國    九十      年      四      月      六      日
                                    臺灣高雄地方法院交通法庭
                                        法  官  廖 純 卿
右正本證明與原本無異。
如不服本判決，應於判決送達後十日內，向本院提出上訴狀。
                                        書記官  林 孝 聰
中      華      民      國    九十      年      四      月      六      日


司法院資訊處製作；財團法人民間司法改革基金會備份。
